臺灣新北地方法院刑事判決
110年度訴字第1176號
公  訴  人  臺灣新北地方檢察署檢察官
被      告  謝忠達


指定辯護人  本院公設辯護人張哲誠  
上列被告因違反毒品危害防制條例案件，經檢察官提起公訴（11
0年度偵字第18559號），本院判決如下：
    主  文
謝忠達販賣第三級毒品未遂，處有期徒刑壹年拾月。緩刑肆年，
緩刑期間付保護管束，並向指定之政府機關、政府機構、行政法
人、社區或其他符合公益目的之機構或團體，提供捌拾小時之義
務勞務。扣案如附表編號1至4備註欄所示之物均沒收。
    事  實
一、謝忠達明知4-甲基甲基卡西酮(Mephedrone)係毒品危害防制
    條例第2條第1項第3款列管之第三級毒品，依法不得販賣、
    持有，亦明知硝西泮（Nitrazepam）係同條例第2條第1項第
    4款列管之第四級毒品，且經行政院衛生福利部明令公告列
    為第四級管制藥品，製造或輸入須向衛生福利部申請查驗登
    記，依管制藥品管理條例規定辦理，非依藥事法相關規定製
    造之製劑，係屬藥事法第20條第1款所稱未經核准擅自製造
    之偽藥，依法不得轉讓，竟意圖營利，基於販賣第三級毒品
    及轉讓偽藥之犯意，於民國110年4月11日20時10分許，使用
    通訊軟體微信以暱稱「玩命快遞（營業中）」名義，傳送內
    容為「有感冷飲正點梅艷芳cd上班中歡迎來電」等暗示販售
    內含第三級毒品成分之毒品咖啡包廣告訊息，至適執行網路
    巡邏之新北市政府警察局新莊分局警員林宗毅所使用微信帳
    號內。警員林宗毅發現上開訊息後，於109年4月12日14時37
    分許，佯裝暱稱為「張澤浩（簡體）」之買家與謝忠達聯絡
    ，2人並達成以新臺幣（下同）9,000元，販賣上開毒品咖啡
    包30包之合意，謝忠達並表示贈與其內含偽藥即第四級毒品
    硝西泮成分、代稱「cd」之梅片1顆，且相約在新北市三重
    區溪尾街與福隆路口之全家便利商店見面，謝忠達遂於同（
    18）日17時4分許，前往上開全家便利商店附近，警員林宗
    毅以人多為由改約新北市○○區○○路0段00號溪美立體停車場
    見面，謝忠達於同（18）日17時25分許，前往溪美立體停車
    場，將上開毒品咖啡包30包及梅片1片交付與喬裝買家之林
    宗毅時，林宗毅旋即表明警察身分，當場逮捕而未遂，並扣
    得如附表所示之物。
二、案經新北市政府警察局新莊分局報告臺灣新北地方檢察署檢
    察官偵查起訴。
    理  由
一、證據能力之意見：
　　㈠按被告以外之人於審判外之言詞或書面陳述，除法律有規
      定者外，不得作為證據，刑事訴訟法第159條第1項固有明
      文。惟被告以外之人於審判外之陳述，經當事人於審判程
      序同意作為證據，法院審酌該言詞陳述或書面陳述作成時
      之情況，認為適當者，亦得為證據；當事人、代理人或辯
      護人於法院調查證據時，知有上開刑事訴訟法第159條第1
      項不得為證據之情形，而未於言詞辯論終結前聲明異議者
      ，視為有前項之同意，刑事訴訟法第159條之5亦有明文。
      查本判決下列引用之被告以外之人於審判外之陳述，雖屬
      傳聞證據，因檢察官、被告及辯護人於本院審判程序均同
      意有證據能力（見110年度訴字第1176號卷【下稱本院卷
      】第85頁），迄於言詞辯論終結時，亦未聲明異議，本院
      審酌各該證據作成之情況，無非法取證或證明力明顯偏低
      之瑕疵，以之作為證據，應屬適當，依前揭法條規定，認
      均有證據能力。
　　㈡本判決援引下列非屬供述證據之書證及物證，並無證據證
      明有出於違法取得之情形，復經本院依法踐行調查程序，
      自均有證據能力。
二、認定犯罪事實所憑之證據及理由：
　　㈠上揭犯罪事實，業據被告謝忠達於警詢及偵查中、本院準
      備程序及審理時均坦承不諱（見110年度偵字第18559號卷
      【下稱偵卷】第19至28、97至98頁、本院卷第49、86至87
      頁），並有警員林宗毅出具之110年4月18日新北市政府警
      察局新莊分局（下稱新莊分局）職務報告（見偵卷第35至
      36頁）、新莊分局搜索扣押筆錄暨扣押物品目錄表（見偵
      卷第41至45頁）、對話譯文一覽表（見偵卷第57至58頁）
      、被告與警員林宗毅對話紀錄翻拍照片（見偵卷第59至62
      頁）、現場暨扣案毒品照片（見偵卷第63至77頁）、監視
      器翻拍照片（見偵卷第65頁）附卷可稽。且經警查扣如附
      表編號1、2所示之毒品咖啡包30包及梅片1顆，各經檢驗
      後，分別含第三級毒品成分4-甲基甲基卡西酮成分及偽藥
      即第四級毒品硝西泮（耐妥眠）成分乙節，有台灣尖端先
      進生技醫藥股份有限公司110年6月18日毒品證物鑑定分析
      報告（實驗室分析編號：DAA5556-1、DAA5556-2）2紙在
      卷可考（見偵卷第113、121頁）。
　　㈡按政府嚴格查緝販賣毒品犯行，且販賣毒品係重罪，若無
      利可圖，衡情一般持有毒品者，當不致輕易將持有之毒品
      交付他人。且販賣毒品乃違法行為，非可公然為之，且有
      其獨特之販售路線及管道，亦無公定之價格，復可任意增
      減其分裝之數量，而每次買賣之價量，亦可能隨時依市場
      貨源之供需情形、交易雙方之關係深淺、資力、對行情之
      認知、可能風險之評估、查緝是否嚴緊，及購買者被查獲
      時供述購買對象之可能性風險評估等諸般事由，而異其標
      準，非可一概而論，是販賣之利得，誠非固定，縱使販賣
      之人從價差或量差中牟利方式互異，其意圖營利之非法販
      賣行為仍屬同一。又販賣利得，除經被告供明，或因帳冊
      記載致價量至臻明確外，確實難以究明。然一般民眾均普
      遍認知毒品價格非低、取得不易，且毒品交易向為政府查
      禁森嚴，一經查獲，並對販毒者施以重罰，衡諸常情，倘
      非有利可圖，殊無必要甘冒持有毒品遭查獲、重罰之極大
      風險，無端親至交易處所，或於自身住處附近交易毒品，
      抑或購入大量毒品貯藏，徒招為警偵辦從事毒品販賣之風
      險。從而，除確有反證足資認定提供他人毒品者所為係基
      於某種非圖利本意之原委外，通常尚難因無法查悉其買進
      、賣出之差價，而諉無營利之意思，或阻卻販賣犯行之追
      訴，以免知過坦承者難辭重典，飾詞否認者得逞僥倖，反
      失情理之平。本院審酌被告謝忠達於案發時為智識正常之
      人，對於毒品販賣為政府檢警機關嚴予取締之重罪，知之
      甚稔，苟無利潤可圖，衡情被告應不至於甘冒遭查緝法辦
      致罹重刑之風險，而與佯裝買家之警員林宗毅相約見面交
      付毒品之理，足認被告販賣第三級毒品之犯行，主觀上有
      營利之意圖。
　　㈢綜上所述，被告之任意性自白與事實相符。本案事證明確
      ，被告犯行洵堪認定，應依法論科。　　　
三、論罪之法律適用及量刑之審酌情形：
　　㈠按4-甲基甲基卡西酮(Mephedrone)係毒品危害防制條例第2
      條第2項第3款所列管之第三級毒品。又按刑事偵查技術上
      所謂之「釣魚」，係指對於原已犯罪或具有犯罪故意之人
      ，以設計引誘之方式，迎合其要求，使其暴露犯罪事證，
      再加以逮捕或偵辦者而言；則行為人如原即有販賣毒品營
      利之犯意，雖因經警設計誘捕，致實際上不能完成毒品交
      易，然因其原即具有販賣毒品之意思，客觀上又已著手於
      販賣行為，仍應論以販賣毒品未遂罪(最高法院102年度台
      上字第3427號判決意旨參照)。查被告謝忠達與喬裝買家
      之警員林宗毅約定交易毒品咖啡包30包，已著手於販賣第
      三級毒品犯行，並前往上開交易地點見面，惟因交易對象
      為喬裝買家之警員，該警員實無購買毒品真意，事實上不
      能真正完成買賣毒品行為，故應論以販賣第三級毒品未遂
      罪。
　　㈡硝西泮（Nitrazepam）係毒品危害防制條例第2條第2項第4
      款所規範之第四級毒品，且經行政院衛生福利部明令公告
      列為第四級管制藥品，而第四級管制藥品之製造或輸入，
      依藥事法第39條之規定，應向中央衛生主管機關申請查驗
      登記，並經核領藥品許可證後，始得製造或輸入並為醫藥
      上使用，倘非經核准，不得轉售或轉讓。且藥物之製造，
      應依藥事法第57條之規定辦理。查本案扣案如附表編號2
      之梅片1顆，經鑑定含有第四級毒品硝西泮之成分，無從
      證明係醫師處方而開立，屬非經合法調劑、供應及製造，
      復無從證明係自國外非法輸入之偽藥，是被告轉讓之上開
      梅片，自屬國內違法製造之偽藥。又無論屬毒品危害防制
      條例所列管之第四級毒品，或係衛生福利部明令公告為藥
      事法所規範之管制藥品，均不得非法轉讓，當為被告所知
      悉。被告非向藥品公司購入上開梅片，其對於含硝西泮成
      分之梅片係藥事法所規定之偽藥，主觀上自應有所認識，
      則其明知為偽藥而轉讓，自同時該當於毒品危害防制條例
      第8條第4項轉讓第四級毒品罪及藥事法第83條第1項之轉
      讓偽藥罪，屬法條競合，應依重法優於輕法之法理，適用
      重法處罰。而藥事法第83條第1項轉讓偽藥罪之法定本刑
      ，相較毒品危害防制條例第8條第4項轉讓第四級毒品罪之
      法定本刑為重，是被告轉讓上開梅片之犯行部分，自應依
      藥事法第83條第1項之規定處罰。惟查，被告於上開時、
      地雖贈與喬裝買家之警員林宗毅上開梅片1顆，已著手於
      轉讓偽藥之犯行，惟因該警員實無受讓偽藥真意，事實上
      不能真正完成轉讓偽藥行為，故應論以藥事法第83條第4
      項、第1項轉讓偽藥未遂罪。
　　㈢核被告所為，係犯毒品危害防制條例第4條第6項、第3項之
      販賣第三級毒品未遂罪、藥事法第83條第4項、第1項之轉
      讓偽藥未遂罪。又被告意圖販賣而持有第三級毒品之低度
      行為，進而著手販賣行為，其意圖販賣而持有第三級毒品
      之低度行為，為販賣之高度行為所吸收，不另論罪。
　　㈣被告以一行為同時觸犯販賣第三級毒品未遂罪、轉讓偽藥
      未遂罪，為想像競合犯，應從一重論以販賣第三級毒品未
      遂罪處斷。
　　㈤刑之減輕事由：
　　　⒈被告雖已著手販賣第三級毒品行為，惟如前所述，因喬
        裝買家之警員實無購買毒品真意，事實上不能真正完成
        買賣毒品行為，是被告犯罪尚屬未遂，衡其情節較既遂
        犯為輕，爰依刑法第25條第2項規定，按既遂犯之刑減
        輕之。
　　　⒉按犯毒品危害防制條例第4條至第8條之罪於偵查及歷次
        審判中均自白者，減輕其刑，同條例第17條第2項定有
        明文。查被告於偵查、本院準備程序及審理中均自白前
        開販賣第三級毒品未遂犯行，應依毒品危害防制條例第
        17條第2項規定遞減輕其刑。
　　　⒊復按犯毒品危害防制條例第4條至第8條、第10條或第11
        條之罪，供出毒品來源，因而查獲其他正犯或共犯者，
        減輕或免除其刑，同條例第17條第1項亦有明文。查本
        院函詢新莊分局被告是否供出毒品來源「小K」，因而
        查獲其他正犯或共犯乙節，嗣經新莊分局函覆本院以：
        有關被告供述毒品咖啡包上游為暱稱「小K」，經警員
        前往其供述交易地點周遭調閱監視器影像未果，故無法
        繼續追查等情，此有新莊分局111年1月21日新北警莊刑
        字第1114014621號函及所附職務報告在卷可憑（見本院
        卷第61至63頁）。是被告雖於警詢中供出毒品來源「小
        K」，然警方並未因此查獲其他正犯或共犯，爰不依毒
        品危害防制條例第17條第1項規定減輕其刑，附此敘明
        。
　　㈥爰審酌被告明知政府嚴令查緝毒品，竟意圖販賣第三級毒
      品牟取利益，復轉讓偽藥，對於國民身心健康造成潛在傷
      害，惟被告於偵查及本院均坦承犯行，頗知悔悟，態度尚
      稱良好，兼衡被告販賣毒品咖啡包30包及轉讓梅片1顆，
      毒品數量非鉅，犯罪情狀尚屬輕微，暨被告自陳高職畢業
      ，現在從事園藝業，經濟狀況勉持（見本院訴卷第87頁）
      等一切情狀，量處如主文所示之刑。
　　㈦末查，被告未曾因故意犯罪受有期徒刑以上刑之宣告，有
      本院被告前案紀錄表在卷足按，其因一時失慮致罹刑章，
      惡性尚非重大，經此次偵審程序，當知所警惕，信無再犯
      之虞，本院認其所受宣告之刑均以暫不執行為適當，爰依
      刑法第74條第1項第1款之規定，併予宣告緩刑4年，以勵
      自新。然為促使被告日後更加重視法規範秩序、強化法治
      觀念，敦促被告確實惕勵改過，並使被告能以義務勞動方
      式彌補其犯罪所生損害等考量，本院認應課予一定條件之
      緩刑負擔，令其能從中深切記取教訓，並督促時時警惕，
      爰併依刑法第74條第2項第5款之規定，諭知被告應於判決
      確定後，向執行檢察官指定之政府機關、政府機構、行政
      法人、社區或其他符合公益目的之機構或團體，提供80小
      時之義務勞務，以期符合本件緩刑目的（若被告不履行此
      一負擔，且情節重大足認原宣告之緩刑難收其預期效果，
      而有執行刑罰之必要者，依刑法第75條之1第1項第4款之
      規定，得撤銷其宣告），復依刑法第93條第1項第2款之規
      定，宣告於緩刑期間付保護管束，俾由檢察署之觀護人予
      以適當之督促，以觀後效。
四、沒收部分：
　　㈠違禁物：
　　  扣案如附表編號1所示之毒品咖啡包30包，為查獲之第三
      級毒品，係被告持以販賣之物；如附表編號2所示之梅片1
      顆，為查獲之偽藥即第四級毒品，係被告持以轉讓之物，
      均屬本案查獲之違禁物，均應依刑法第38條第1項規定宣
      告沒收；盛裝上開第三級毒品之包裝袋，均難以與袋內之
      毒品完全析離，應一併宣告沒收之。至檢驗取樣部分，因
      已用罄滅失，自無庸再諭知沒收。
　　㈡犯罪工具：
　　  按毒品危害防制條例第19條第1項規定：「犯第4條至第9
      條、第12條、第13條或第14條第1項、第2項之罪者，其供
      犯罪所用之物，不問屬於犯罪行為人與否，均沒收之。」
      查扣案如附表編號3、4之手機，均係被告所有，供本件販
      賣毒品所用之物，業經被告供明在卷（見本院卷第85頁）
      ，均應依毒品危害防制條例第19條第1項之規定宣告沒收
      。
據上論斷，應依刑事訴訟法第299條第1項前段，判決如主文。
本案經檢察官陳亭君提起公訴，檢察官方心瑜到庭執行職務。
中　　華　　民　　國　　111 　年　　7 　　月　　21　　日
                刑事第六庭審判長法  官  樊季康

                                法  官  葉逸如

                                法  官  楊展庚
以上正本證明與原本無異
如不服本判決，應於判決送達後20日內敘明上訴理由，向本院提
出上訴狀 (應附繕本) ，上訴於臺灣高等法院。其未敘述上訴理
由者，應於上訴期間屆滿後20日內向本院補提理由書「切勿逕送
上級法院」。　　　　　　　　　　　　　　                                                 書記官　王宏宇
中　　華　　民　　國　　111 　年　　7 　　月　　21　　日
附錄本案論罪科刑法條全文：
毒品危害防制條例第4條
製造、運輸、販賣第一級毒品者，處死刑或無期徒刑；處無期徒
刑者，得併科新臺幣3千萬元以下罰金。
製造、運輸、販賣第二級毒品者，處無期徒刑或10年以上有期徒
刑，得併科新臺幣1千5百萬元以下罰金。
製造、運輸、販賣第三級毒品者，處7年以上有期徒刑，得併科
新臺幣1千萬元以下罰金。
製造、運輸、販賣第四級毒品者，處5年以上12年以下有期徒刑
，得併科新臺幣5百萬元以下罰金。
製造、運輸、販賣專供製造或施用毒品之器具者，處1年以上7年
以下有期徒刑，得併科新臺幣1百50萬元以下罰金。
前五項之未遂犯罰之。

藥事法第83條
明知為偽藥或禁藥，而販賣、供應、調劑、運送、寄藏、牙保、
轉讓或意圖販賣而陳列者，處7年以下有期徒刑，得併科新臺幣5
千萬元以下罰金。
犯前項之罪，因而致人於死者，處7年以上有期徒刑，得併科新
臺幣1億元以下罰金；致重傷者，處3年以上12年以下有期徒刑，
得併科新臺幣7千5百萬元以下罰金。
因過失犯第1項之罪者，處2年以下有期徒刑、拘役或科新臺幣5
百萬元以下罰金。
第1項之未遂犯罰之。

附表：
編號 扣案物名稱及數量 備  註 1 含第三級毒品4-甲基甲基卡西酮(Mephedrone)成分之毒品咖啡包30包（總毛重159.77公克【含30只包裝袋重】，取樣0.171公克鑑定用罄，驗餘重量共159.599公克）。 左列咖啡包共30包（含包裝袋共30只，驗餘重量共159.599公克）。 2 含第四級毒品硝西泮（耐妥眠）(Nitrazepam)成分之梅片1顆（總毛重1.160公克，取樣0.165公克鑑定用罄，驗餘重量0.995公克） 左列梅片1顆（驗餘重量0.995公克）。 3 黑色手機1支（含門號0000000000號SIM卡1張、IMEI：000000000000000） 同左。 4 玫瑰金色手機1支（IMEI：000000000000000） 同左。